臺灣高等法院民事判決　　　　　　　　 94年度重上字第202號
上　訴　人　甲○○
訴訟代理人　郭瓔滿律師
　　　　　　陳志誠律師
　　　　　　胡坤佑律師
被上訴　人　連福橡膠製品股份有限公司
法定代理人　鍾政哲住　同上
訴訟代理人　劉立恩律師
複代理　人　林欣屏律師
訴訟代理人　朱俊雄律師
複代理　人　劉嵐律師
上列當事人間請求侵權行為損害賠償等事件，上訴人對於中華民
國九十四年三月三十日臺灣臺北地方法院九十二年度重訴字第五
三０號第一審判決，提起上訴，本院於九十四年十一月二十九日
言詞辯論終結，判決如下：
    主  文
上訴駁回。
第二審訴訟費用由上訴人負擔。
    事實及理由
一、被上訴人起訴主張：上訴人自民國（下同）八十六年三月起
    即受雇於被上訴人，負責橡膠接頭之業務，然因市場競爭激
    烈，被上訴人乃於九十年八月縮編該部門之人事，僅留上訴
    人一人繼續受雇於被上訴人從事相同業務，任職期間至九十
    一年十一月，負責為被上訴人繼續與客戶接洽，將客戶下單
    轉由被上訴人之代工生產廠商即訴外人上海同福橡膠製造有
    限公司（下稱同福公司）生產及製造等相關事宜。詎上訴人
    竟於任職期間擅自於外設立與被上訴人經營相同業務之TOP
    FLEX公司，並發函通知被上訴人之客戶，謂被上訴人公司之
    新名稱為TOP FLEX公司，此後將由TOP FLEX公司從事橡膠接
    頭之業務，並請客戶把應付之貨款都匯至該公司之帳戶。於
    九十年底起陸續藉由其負責之職務，向客戶報以較高之產品
    單價金額，接受被上訴人客戶訂單，再將訂單轉交以較低之
    單價由同福公司生產及出口，私下賺取巨額之利潤。上訴人
    於任職期間所不法賺取之利潤，被上訴人因礙於證據未齊全
    ，暫時僅就附件（見原審卷三第一四八頁，下同）所陳述之
    買賣交易利潤價差為主張，其餘減縮或未及於本訴訟中請求
    者則擬俟證據齊備後再另訴請求。經與上訴人多次會算後，
    上訴人所不法獲取之利潤價差計有美金二十二萬二千六百四
    十點五三元。爰本於債務不履行、侵權行為及不當得利之法
    律關係，求為命上訴人應給付被上訴人二十二萬二千六百四
    十點五三元美金，及自九十二年四月二日起至清償日止，按
    年息百分之五計算利息之判決。（原判決命上訴人給付被上
    訴人二十萬一千一百三十三點三美元本息，上訴人並得於給
    付時按中央銀行牌告匯率折付新台幣。被上訴人其餘之訴駁
    回。上訴人就其敗訴部分上訴。而被上訴人就其敗訴部分，
    因未據以上訴，應已確定。）答辯聲明：(一)上訴駁回。(二)訴
    訟費用由上訴人負擔。
二、上訴人則以：上訴人原擔任被上訴人業務秘書，負責處理橡
    膠接頭業務。嗣於九十年間，被上訴人停止橡膠接頭生產線
    ，並裁撤相關人員。斯時兩造協議由上訴人自行承作橡膠接
    頭業務，承接之訂單則交由同福公司生產出貨，然上訴人需
    自負盈虧，並分配三成利潤予被上訴人。當事人於協議後，
    即將辦公設備及辦公地點遷移至上訴人住家，並由鍾松雄親
    自簽署遷移通知，上訴人亦依約定及被上訴人總經理鍾松雄
    之指示，將被上訴人應分得之三成利潤即美金三萬六千二百
    元給付予被上訴人所指定之帳戶。嗣被上訴人因股東爭議，
    反悔要求將業務收回，故上訴人遂於九十一年十一月十六日
    將承作期間所使用之辦公設備及客戶資料移交予被上訴人。
    因上訴人承接被上訴人橡膠接頭業務，係基於兩造間之協議
    ，應無侵權行為或不當得利可言。被上訴人於九十一年十月
    十九日與上訴人及同福公司簽訂協議書，上訴人承諾於接單
    後將所有訂單皆交由上海同福公司生產出貨，並將訂貨價格
    提高百分之十。且鍾松雄收受上訴人三萬六千二百美元時乃
    係被上訴人之總經理，被上訴人亦自承鍾松雄受概括委任。
    再者，原審卷被證五並非和解契約，亦非通謀虛偽意思表示
    之協議，上訴人亦已依該協議履行將設備、客戶名單、報價
    單交付被上訴人之義務，況兩造於九十一年十二月十五日亦
    無就被證五為任何協商或討論，否則，在場證人郭義林豈可
    能未見聞該協議書存在。又被證五之協議書並非被上訴人受
    詐欺而簽訂，更何來撤銷意思表示。至於經會算原審卷原證
    二八號至原證三六號所示訂單之利潤數額，兩造間所認差異
    之原因，係因上訴人向上海同福公司訂貨之價格為ＦＯＢ價
    格，上訴人必需支付上海同福公司出貨之運費及保險費，而
    上訴人售予客戶之價格係ＣＩＦ價格，該等價格已包含運費
    及保險費，亦即運費及保險費係由上訴人支付。又上訴人既
    已於九十一年九月五日給付三萬六千二百美元，而原審卷原
    證三六訂單號碼二七五八、二七六六、九○三三訂單中，確
    遭客戶扣款三千九百三十三點三五美元，是以該筆扣款應自
    利潤中扣除。且依兩造間九十一年十一月十六日協議書第二
    條第二點之規定，被上訴人負有將客戶匯予香港貿高公司款
    項五萬四千一百一十五點四五美元返還予上訴人之義務，該
    等數額遠超於前述之數額，上訴人並已主張抵銷，是以上訴
    人已無給付被上訴人任何利潤之義務等語，資為抗辯。上訴
    聲明：(一)原判決不利於上訴人部分廢棄。(二)上廢棄部分請駁
    回被上訴人於第一審之訴及假執行之聲請。(三)第一、二審訴
    訟費用均由被上訴人負擔。
三、被上訴人主張：上訴人自八十六年三月起受雇於被上訴人，
    擔任業務祕書，負責橡膠接頭業務。被上訴人於九十年八月
    停工生產，並資遣員工，惟上訴人未被資遣，仍處理相同業
    務即將客戶下單轉至被上訴人代工廠商上海同福公司生產及
    製造。上訴人於九十年八月一日遷往新址辦公，電話及傳真
    更改為上訴人處所、電話及傳真。上訴人成立TOP FLEX公司
    ，從事與被上訴人相同橡膠接頭業務之事實，為上訴人所不
    爭執，堪信為真實。被上訴人另主張：經與上訴人多次會算
    後，上訴人所不法獲取之利潤價差計有美金二十二萬二千六
    百四十點五三元，本於債務不履行、侵權行為及不當得利之
    法律關係，求為命上訴人給付等語，則為上訴人所否認，並
    以上開情詞置辯。是以本件兩造爭執要點即在於：上訴人受
    僱至何時止？兩造有無協議上訴人自己接單，自負盈虧，分
    配三成利潤予被上訴人之協議？上訴人於九十一年九月五日
    匯款三萬六千二百美元至第一銀行忠孝分行鍾松雄帳戶係鍾
    松雄個人借款或上訴人匯給被上訴人之利潤？上訴人自行接
    單，經雙方會算後，就被上訴人請求部分，被上訴人可得利
    潤為全部或三成？利潤計算是否應扣除運費及保費？利潤計
    算應否再扣除上訴人遭客戶扣款之金額？匯款三萬六千二百
    美元至鍾松雄帳戶部分是否可以抵銷？貿高公司之代收款是
    否可以抵銷？茲析述如下。
五、上訴人受僱至何時止（被上訴人主張九十一年十月十五日，
    上訴人辯稱至九十年七月三十一日）？
  (一)經查：上訴人自八十六年三月起受雇於被上訴人，擔任業務
    祕書，負責橡膠接頭業務。被上訴人九十年八月停工生產，
    並資遣員工，惟上訴人未被資遣，仍處理相同業務即將客戶
    下單轉至被上訴人代工廠商上海同福公司生產及製造。上訴
    人並自八十六年三月起至九十一年十月十五日止，均替上訴
    人投有勞工保險，有上訴人不爭執為真正之勞工保險卡及勞
    工保險退保申請單在卷可稽（見原審卷第十至十一頁）。再
    者：被上訴人支付上訴人薪資至九十一年八月，上訴人直至
    同年十月間，方由上訴人帳戶將九十一年一月至八月薪資款
    項匯回被上訴人，有第一銀行支票存款存提紀錄查詢單附於
    偵查卷為憑（參見台灣台北地方法院檢察署檢察官九十二年
    度偵字第一一四二０號不起訴處分書第三頁），可證上訴人
    於九十一年八月三十一日仍受僱於被上訴人。
  (二)上訴人辯稱兩造僱傭關係僅至九十年七月三十一日云云，不
    外以上訴人因行政疏失未要求被上訴人將薪資停止匯款，上
    訴人有將九十年一月至八月之薪資返還予被上訴人，上訴人
    長期未向被上訴人請領電費、國內外通訊費、快遞費用、出
    口費等營業費用以及刑事案件之認定為由。
  (三)惟查，倘如上訴人所主張雙方之僱傭關係係九十年七月三十
    一日及終止，何以於終止後一年之期間內仍受領薪資，兩造
    皆無異議？且倘係如上訴人主張被上訴人行政疏失所造成，
    如何可能有為期一年之久之疏失未被發覺？再細究上訴人匯
    回薪資款項之時間點係九十一年十月八日，正係被上訴人於
    九十一年九、十月份左右發現上訴人有私下不法接單賺取利
    潤價差之後沒多久。參以證人王詩媛證稱：「那時他們已經
    有一些爭執，甲○○有打電話來，鍾興（被上訴人當時之法
    定代理人）覺得妳（指上訴人）是作妳自己的事業，不應領
    我們公司的錢，那時候請她把那一年度的薪資退回來。」等
    語（見本院卷第九七至九八頁）足見並不能以事後將薪資返
    還即可推翻已發生受雇之事實，上訴人執此抗辯，即非可採
    。
  (四)再上訴人所謂電費、通訊費、快遞費用、出口費用等，因係
    國際貿易，關係較大者，當係快遞與出口費用，此部分被上
    訴人主張實係由被上訴人關係企業上海同福公司所支應（貨
    物係直接由同福公司送予客戶）或係由客戶支應，被上訴人
    否認係被上訴人所支應，上訴人自應就其所支出舉證，上訴
    人始終不能舉證以實其說，已難採信。另外關於通訊費用之
    部分，上訴人之工作係向客戶接訂單向同福公司下訂單，拜
    網路發達之賜，接訂單下訂單之方式大抵皆係透過電子郵件
    往返，透過網路之通訊費用，何來巨額之有？上訴人辯稱有
    巨額支出應舉證。再查，電費之部份，上訴人住家本即有電
    費之支應，且上訴人於家中處理接單之業務，已獲毋庸奔波
    往返公司及家中間之利益，兩相衡酌，上訴人選擇此種方式
    工作並未有違背常理之處。上訴人空言辯稱自行負擔龐大之
    營業費用，欲演驛出與被上訴人間並無僱傭關係云云，應不
    足採。
  (五)再上訴人上訴意旨雖舉台北地檢署九十二年偵字第一一四二
    ０號、台灣高等法院檢察署九十二年上聲議字第三一六七號
    、台北地院九十二年聲判字第一八二號等等刑事案件之認定
    ，謂原審判決自行為不同之認定有所違誤云云。惟查，刑事
    案件與民事案件因出發點、構成要件、證明度之要求不同，
    是以「刑事判決所為事實之認定，於獨立之民事裁判，本不
    受其拘束」最高法院五十年台上字第八七二號著有判例可稽
    。更何況本件上訴人所指之刑事案件，自始至終僅開過一次
    庭，非如本件原審歷經近二年之審理，開過數十次之庭審理
    ，提出數十份之證物，雙方經過周密之攻擊防禦，兩相比較
    ，本件原審之認定當屬可採。上訴人執此上訴，仍非可採。
  (六)再由上訴人勞保之投保單位而言，倘被上訴人同意上訴人自
    行設立公司，何以上訴人不由上訴人自行開設之公司投保，
    而仍以被上訴人員工由被上訴人為上訴人投保？是不論係由
    薪資之按月給付之事實觀之或投保單位之事實觀之，再佐以
    事發後上訴人自願提供返還之客戶資料、及親筆書寫計算書
    等情觀之（詳後述），如上訴人已經被上訴人同意自行接單
    非受僱於被上訴人，上訴人何以甘願返還諸多資料？再再證
    明上訴人確為被上訴人之員工，堪予認定。
六、兩造有無由上訴人自己接單，自負盈虧，分配三成利潤予被
    上訴人之協議？上訴人於九十一年九月五日匯款三萬六千二
    百美元至第一銀行忠孝分行鍾松雄帳戶係鍾松雄個人借款或
    上訴人匯給被上訴人之利潤？
  (一)上訴人抗辯被上訴人於九十年八月停止橡膠接頭生產線，兩
    造協議由上訴人自行承作橡膠接頭業務，承接之訂單則交由
    上海同福公司生產出貨，惟上訴人必需自負盈虧，並分配三
    成利潤予被上訴人。並提出被證二之遷移通知，被證三、四
    匯款美金三萬六千二百元予被上訴人所指定之帳戶、被證五
    兩造協議書為證。
  (二)惟查：被上訴人支付上訴人薪資至九十一年八月，上訴人受
    僱期間，上訴人對被上訴人負有忠實義務，且客戶為被上訴
    人原有之客戶，製造廠商仍為被上訴人關係企業同福公司，
    上訴人之工作僅係處理原受雇之相同業務，即將客戶下單轉
    至被上訴人代工廠商上海同福公司生產及製造。被上訴人豈
    可能轉由上訴人所設之公司自行承作，而僅有利潤三成之約
    定？被上訴人尚支付上訴人薪資，又使用被上訴人所有資源
    ，卻將商業利益送給上訴人，顯然與常情有違，難以採信。
  (三)上訴人所辯之被證二遷移通知全文，僅為被上訴人公司地址
    、電話、傳真等聯絡方式變動，未見任何由上訴人或其所設
    公司（TOP FLEX公司）接管被上訴人公司橡膠業務之字樣，
    更無「由上訴人自己接單，自負盈虧，分配三成利潤予被上
    訴人」之隻文片語。再對照原證三，上訴人以被上訴人名義
    ，使用印有被上訴人公司名稱及地址、電話之便條紙，通知
    被上訴人客戶MR.E.Colpani，文內第一段即開宗明義的謊稱
    「TOP FLEX公司為被上訴人之新名稱，日後將接管被上訴人
    公司橡膠接頭業務」（見原審卷一第十二頁，由此已足證上
    訴人意圖不法），更顯見若當初雙方有此約定，上訴人要求
    被上訴人簽署之遷移通知定非僅有變更聯絡方式之文字內容
    ，益加可證遷移通知並不足以證明兩造有此協議。上訴人上
    訴意旨雖又辯稱豈可能將兩造間之約定通知客戶云云。惟查
    上訴人既舉遷移通知欲證明兩造有此協議，然通知上卻無此
    記載，自應認上訴人不能舉證以實其說，至於何以無此記載
    ，即屬無關緊要，更不可能由此推論兩造間確有此約定。況
    如不能通知客戶，何以上訴人私自發通知謊稱TOP FLEX公司
    為被上訴人之新名稱？足見上訴人執此上訴，顯非可採。
  (四)上訴人雖又舉被證三上訴人於九十一年九月五日匯款三萬六
    千二百美元至第一銀行忠孝分行鍾松雄帳戶之匯款單及被證
    四之單據，辯稱即為利潤三成之分配款證明，並謂借款金額
    為一百二十四萬與常情應為整數未符，且以美金支應，借據
    簽署日期在後，鍾松雄迄未還款給付利息，足見並非借款云
    云。惟查被上訴人總經理鍾松雄於原法院陳稱：「我有收到
    三萬六千二百美元。在九月四日時我打電話給上訴人要她要
    求香港客戶貿高公司匯給我，上訴人說貿高公司沒有那麼多
    錢，所以上訴人自己先匯給我，我補了一個借條給上訴人，
    因為發生了這件事情，所以借款還沒有還給上訴人」等語。
    （見原審卷二第十三頁）果如上訴人所言雙方有約定三成利
    潤，為何鍾松雄還需要於雙方發生爭執後之九十一年十一月
    十六日補簽借據？且借據載明「本人鍾松雄向甲○○小姐於
    九十一年九月五日借新台幣壹佰貳拾肆萬元整，期限一年，
    利息每月陸仟貳佰元，於還款時一次付清。」而該借據係由
    上訴人所事先製好，而於鍾松雄簽署被證五時，要求鍾松雄
    一併簽署（上開借據之製作及簽署過程，上訴人亦不爭執，
    已視同自認。），如非借款，上訴人何以自行製作借據而請
    鍾松雄簽署？至於美金三萬六千二百元折合台幣，若以當時
    近三十四點五之匯率算，計一百二十四萬八千九百元，與借
    據所示之一百二十四萬元相去無幾，即因匯率差之關係，容
    或有少許之差池，惟此不影響借貸關係成立之事實，且上訴
    人亦就製作借據收受借據一事未爭執，更顯見此係上訴人與
    被上訴人間私人借貸之金錢往來。至上訴人舉鍾松雄未依借
    據之約定返還借款、支付利息云云否認借貸關係之存在，惟
    該事由僅鍾松雄個人是否履行其對上訴人債務之行為實與本
    案無涉。退步言之，若該筆款項即係上訴人所言之三成利潤
    （僅係假設）惟查被上訴人主張：自九十年八月起至九十一
    年十一月止，經被上訴人查得之交易即有一百三十五筆，總
    交易金額高達八十八萬二千一百八十七美元，上訴人所獲利
    潤為美金三十餘萬元，系爭上訴人所舉唯一一次之匯款美金
    三萬六千二百元，係由那一段期間之那幾筆交易會算而得？
    為會算基礎交易之相關往來資料（報價單、訂單）確切之內
    容、數據為何？其餘未經會算之交易金額尚餘若干？上訴人
    並未提出任何證據證明。經查本件訴訟進行迄今已歷近三年
    ，上訴人未提出任何證據為說明，空言辯稱上開匯款即屬三
    成利潤之匯款，自不足採信。至於上訴人於上訴後亦自承系
    爭「三成明細表」係以被上訴人提供之原證二十八至三十六
    會算而成，則「三成明細表」上所列金額即應與原證二十八
    至三十六相符。惟查，經比對上訴人提出所謂「三成明細表
    」與被上訴人所提之原證二十八至三十六可知，上訴人或就
    發生在前之訂單所賺取之價差並未列入，或將銷貨金額溢報
    ，再如上訴人就原證三十六所示之訂單共有十二筆列入「三
    成明細表中」而為分配款項，然竟有高達七筆銷貨金額高於
    原證三十六所載之銷貨金額，衡情，上訴人為減免自身衡情
    ，上訴人為減免自身之賠償責任，均係將銷貨金額低報以減
    少利潤，然上訴人為求能自圓其說，不惜溢報銷貨金額，以
    求拼湊三成利潤恰好為三萬六千二百元，足證「三成明細表
    」為上訴人臨訟編湊而成之表格，並非實在。（詳見本院卷
    第一八一至一八七頁）更何況，依上訴人最後於原審與被上
    訴人協商確認之附件利潤金額，上訴人稱為二十萬五千零六
    十六點六五美元，其三成利潤亦非三萬六千二百美元，益證
    上訴人所辯不實，不足採信。
  (五)上訴人又舉被證五協議書辯稱被上訴人有同意上訴人自行承
    接訂單，雙方有三成利潤分配之合意云云。經查協議書固記
    載：「本人鍾松雄原同意甲○○自九十年八月一日起承接本
    公司橡膠接頭業務並自行負責該業務之經營及盈虧，但現因
    公司之股東對此安排有異議，經協商後甲○○同意交還下列
    辦公設備及客戶資料，本人確收到無誤，至此雙方權利義務
    已完全清除。」等語。惟查證人鍾松雄於原審證稱：「上訴
    人受僱於我，卻自行做生意，所以我要求上訴人把所有客戶
    的資料交給我，我就原諒他。但是我後來發現裡面（客戶資
    料）都是假的資料，被騙了。這份協議書（被證五）是上訴
    人事先打的，我點收完畢後就簽字，當時是在上訴人家附近
    的馬路旁簽的」等語。被上訴人主張：協議書之簽立，係因
    被上訴人看在上訴人表示願交還所有客戶資料之前提，始同
    意給予上訴人一次機會，詎料，上訴人依協議書之條件所交
    予被上訴人之客戶資料（原證三十七，見原審卷二第三十頁
    ），嗣經核對，並未完全（被上訴人透過製造商上海同福公
    司之協助，尋上訴人指定送貨之國家、港口等途徑一一追蹤
    ，發現至少有四家公司，上訴人隱匿未告知）且其中大多數
    之資料皆有疏漏，如未見聯絡人或未寫明電話之國碼、區域
    號碼至無從聯繫查證，甚者被上訴人依其所列之客戶電話、
    傳真去電，竟查無此公司等語。（見原審卷二第二八至二九
    頁）。經查上訴人一再辯稱被上訴人係因股東間之爭議方反
    悔要將業務收回云云。然上訴人所稱自始同意之被上訴人公
    司總經理鍾松雄到庭均證稱被騙了，已可見上訴人所辯不實
    。且由上訴人嗣後於九十一年十二月十五日，承認當日交付
    鍾松雄之客戶名單為不實，另交付被上訴人八份報價單並表
    示報價單上所列明之客戶方為真正（詳下述），可證被上訴
    人主張遭上訴人詐欺，以虛構之資料搪塞被上訴人，目的僅
    為要被上訴人簽立放棄對其犯行為追究，以利其嗣後若被追
    訴得為卸責之依據等語，應可採信。
  (六)再查證人郭義林於原審證稱：「九十一年底上訴人有來公司
    ，但是確實時間我不記得。她有拿一些文件及客戶資料及盈
    餘的金額給我看。她表示不希望與被上訴人有訴訟，表示願
    意把盈餘交還給公司。她自己有算一個金額，我只是看文件
    資料是否正確。原證二七是上訴人九十一年底來公司時拿給
    我看的，下面兩個統計的金額是我寫的。盈餘是上訴人自己
    算的，正確與否我也不知道。她說是她營業這段期間的盈餘
    ，確定的起迄時間我也不曉得。當天上訴人有說公司是不是
    應該給她一些報酬，但是沒有具體表示多少比例。當天上訴
    人與被上訴人沒有達成協議。上訴人並沒有提到說三成不夠
    願意提高的事」等語。（見原審卷第一一○至一一四頁）查
    上訴人如於九十年八月間確係得到被上訴人同意始自行接單
    、自負盈虧，實無須於九十一年十月間向證人郭義林表示願
    意將盈餘交還予被上訴人，更無庸商請證人郭義林居中協調
    其與被上訴人間之爭議。況證人郭義林既受上訴人商請居中
    協調兩造爭議，如上訴人確有與被上訴人達成分配三成利潤
    等有利情事，於協商過程中絕無可能未曾告知予證人郭義林
    ，而僅係表示「願意將盈餘交還予被上訴人」，惟證人郭義
    林卻證稱從未聽聞兩造間有何三成利潤分配之協議，足證上
    訴人所辯不足採信。再據九十一年十二月十五日上訴人與鍾
    松雄、郭義林洽談時所提出自行書寫之計算資料（原證二七
    上載明日期，見原審卷一第一四九頁），上訴人欲返還被上
    訴人之金額與三成利潤並不相符，且上訴人於騙取鍾松雄簽
    署被證五協議書後，仍至被上訴人公司計算應返還之全部利
    潤，此亦與「雙方權利義務已完全清除」之文意相佐。足見
    兩造間並無協議上訴人自己接單，自負盈虧，分配三成利潤
    予被上訴人之協議。
  (七)按「因詐欺或被脅迫，而為意思表示者，表意人得撤銷其意
    思表示。」民法第九十二條第一項前段定有明文。本案上訴
    人以不真實之部分客戶名單資料表示為全部且為真實資料，
    使被上訴人陷於錯誤，而與上訴人書立被證五之協議書，被
    上訴人主張依前揭規定於原審九十二年十月二十八日當庭撤
    銷被上訴人詐欺所為之意思表示，（見原審卷二第一一五頁
    ）應可採信。更何況兩造間當初是否有此協議，為客觀之事
    實，更不因鍾松雄受騙誤簽上開協議書而有所改變，上訴人
    執此抗辯，即非可採。
  (八)上訴人上訴意旨再舉被證八及上證一．欲證被上訴人有同意
    上訴人自行接單利潤分配云云。惟查被上訴人主張：被證八
    之協議書係上訴人於九十一年九、十月左右被被上訴人發現
    上訴人以私設之TOP FLEX公司名義私下接單後，為免事態趨
    於嚴重，於同年十月十九日與鍾松雄及鍾連福（上海製造商
    ）書立協議書，暫就日後上訴人如以TOP FLEX接單所應遵守
    之條件，完全未論及在此時日之前，上訴人已構成之侵吞利
    潤之背信行為。且鍾連福及鍾松雄於書立該協議書後，仍認
    不妥，於隔日隨即將協議文做廢，並傳真予上訴人（即上證
    一），表示欲終止該協議，上訴人於接獲該終止之意思表示
    後，亦同意終止，並於日後陸續與被上訴人及鍾連福協商欲
    另立和解書（如：同年十一月十六日書立之被證五、書立當
    時並交予客戶名單、同年十二月十五日自擬之原證二十七計
    算書等），是該協議書已因終止而失其效力，且自協議之文
    字內容觀之，實無從解讀出被上訴人自九十年八月開始，即
    同意將橡膠接頭業務交由上訴人承接等語。經查被證八之協
    議書係九十一年十月十九日所簽立，縱生有拘束力，亦自該
    日後始有效力，與之前上訴人已為之不法行為無關，對本案
    之請求並不生任何影響。再觀協議書內容，並未有以被上訴
    人為主體所作之約定（受約定之主體不是上訴人就是上海同
    福公司），大抵均針對上訴人日後以TOP FLEX公司名義接單
    之限制（全文八個條項，其中即有六個條項為對上訴人之限
    制，二個條項表面上觀之雖為對訴外人上海同福公司之拘束
    ，然實際上其本即為出賣人之瑕疵擔保責任範疇），換言之
    ，協議書中根本未提及被上訴人是否同意上訴人自民國九十
    年八月起得自行承接被上訴人橡膠街頭之業務，亦未論及被
    上訴人對上訴人之前不法接單行為之處置方式（如同意拋棄
    對上訴人不法行為之相關法律追訴權）。是不論由該協議書
    生拘束之時點觀之，或協議之內容觀之，上訴人執以作為接
    單自始即有受被上訴人同意之證明，顯非可採。反之，由該
    協議內容「l、TOPFLEX接單後轉給上海同福生產、出貨」「
    2 、TOPFLEX不會將訂單轉給其他廠商」「3、TOP FLEX不再
    經營時，優先將客人移轉上海同福公司」「6、價格：即日
    起之訂單價格以之前的售價＋１０﹪」觀之，皆為不利於上
    訴人之約定，且觀其餘內容並未對被上訴人或上海同福有相
    對等的不利約定，正足以說明上訴人被發現私設公司私下接
    單之不法行為後，急欲尋求被上訴人公司之諒解，而甘心為
    對自己不利之約定，否則衡諸常情，若上訴人未有任何理虧
    之處，何以肯平白犧牲自己之利潤（依該約定價格提高１０
    ﹪），受諸多不利於己之義務所拘束，卻未獲相對等之權利
    ？再參以上證一傳真內容開宗明義即表示「很抱歉因我無法
    承受再次受到這樣的背信」，顯係針對上訴人私下接單一事
    表示有背信之情節。足見上訴人所執被證八之協議書，不但
    無助於證明已獲上訴人同意，反更突顯出上訴人私下接單東
    窗事發後，欲求被上訴人諒解之意圖。
  (九)再由上訴人對外所使用營業之名義觀之，亦可說明上訴人未
    經被上訴人同意，私下以被上訴人之名義接單，賺取不法利
    潤。上訴人自九十年八月起，利用其於被上訴人公司所任之
    職務之便，以被上訴人名義發函通知被上訴人之客戶，謂被
    上訴人公司之新名稱為TOP FLEX公司，此後將由TOP FLEX公
    司從事橡膠接頭之業務，並請客戶把應付之貨款都匯至該公
    司之帳戶。（見原審卷一第十二頁）於接受客戶橡膠製品業
    務之訂單，再以被上訴人名義轉向上海同福公司下訂單，其
    中之價差利潤，不法將之終飽私囊。此由客戶皆表示於相關
    之橡膠製品交易中，渠等之交易對象皆為被上訴人（見原審
    卷二第二○○至二○二頁），向上海同福下訂單亦皆以被上
    訴人名義為之（參原證二十八至三十六之上海同福發票存根
    發票所給付之對象或上訴人向上海同福所下之訂單可證，所
    有交易對象皆指向被上訴人，見原審卷一第一五三至五六七
    頁），客戶之交易亦全部係應支付予被上訴人，而非上訴人
    個人或上訴人所私設之TOP FLEX公司。查交易主體涉及給付
    義務（給付貨物、給付貨款）之履行，以及事後債務不履行
    應負損害賠償責任義務歸屬之問題，設若被上訴人曾允上訴
    人自行經營、自負盈虧，則焉可能再同意對外以被上訴人名
    義作交易，以被上訴人之資產擔保其應付之責任，被上訴人
    未享有權利卻應負擔上訴人對外交易衍生之責任？顯與常理
    有違。由此益加可證上訴人辯稱已獲被上訴人同意自負盈虧
    自營云云，並非可採。
  (十)綜上，上訴人未獲被上訴人同意，而私下利用其職務之便，
    發通知向被上訴人客戶謊稱TOP FLEX公司為被上訴人之新名
    稱而接單，賺取不法利潤。事發之後，上訴人為求被上訴人
    諒解，先向當時之經理人鍾松雄先生洽談，先出現被證八（
    九十一年十月十九日協議書）、上證二（九十一年十月二十
    之撤回）、上證一（九十一年十月二十傳真）、被證五（九
    十一年十一月十六日之協議）、原證三十七（九十一年十一
    月十六日上訴人所交還之客戶名單）等兩造未爭執之洽談文
    件，嗣上訴人再央求被上訴人當時之負責人鍾興先生，看在
    與上訴人長期之僱傭情誼，請求能否和解，上訴人則願意將
    客戶之名單全數返還，退回上訴人所賺取之差價等，雙方商
    議過程中始再陸陸續續出現原證二十七（九十一年十二月十
    五日上訴人與鍾興商議時所親筆書寫返還全數利潤價差之計
    算書）原證三十八（九十一年十月十五日與鍾興商議時所提
    出之客戶名單）等兩造所未爭執之歷史文件，換言之，倘上
    訴人自始即經被上訴人同意得自行接單賺取利潤，何以會有
    後續之文件交還及商談出現？查上訴人所提之證據，唯一提
    及被上訴人同意上訴人自行接單利潤分配者，僅鍾松雄受騙
    誤簽之被證五協議書而已，然此已因被上訴人發覺遭上訴人
    詐欺而撤銷，並無任何拘束兩造之效力，已如前述，除此之
    外，上訴人始終不能舉證以實其說，已難採信。反之，由上
    開一連串之協商，均是上訴人向被上訴人尋求諒解，交還客
    戶資料，商議返還利潤價差，只是因上訴人毫無誠信，非但
    隱匿部分交易資料，所自行書寫之計算書，亦非全部利潤，
    致使兩造迄今仍未能達成和解。然由此協商過程，亦足見兩
    造間並未有所謂被上訴人同意上訴人另行設立公司接單之事
    實，堪予認定。
七、上訴人自行接單，經雙方會算後，就被上訴人請求部分，被
    上訴人可得利潤為全部或三成？利潤計算是否應扣除運費及
    保費？利潤計算應再否扣除上訴人遭客戶扣款之金額？匯款
    三萬六千二百美元至鍾松雄帳戶部分是否可以抵銷？貿高公
    司之代收款是否可以抵銷？
  (一)由上述說明可知，雙方既無約定三成利潤，上訴人又受僱於
    被上訴人，被上訴人可得利潤應為全部而非三成。
  (二)被上訴人主張原證二八至三六出貨單所列之運費係被上訴人
    與上海同福公司間交易之費用，與上訴人以連福公司之名義
    與客戶為交易實無相干。上訴人成立TOP FLEX公司訂單（原
    證四二），其上之交易條件為ＦＯＢ（即交易總價未含運費
    及保險費），運費及保費係買方即客戶所自行負擔，而非Ｃ
    ＩＦ，上訴人何來運費、保費之成本支出？上訴人抗辯上訴
    人向上海同福公司訂貨之價格係ＦＯＢ價格，是以上訴人必
    需支付上海同福公司出貨之運費及保險費，而上訴人售予客
    戶之價格為ＣＩＦ價格，該等價格已包含運費及保險費，亦
    即運費及保險費係由上訴人支付，並舉被上訴人提出原證二
    八至三六之上訴人報價單為據。經查：被上訴人提出原證二
    八至三六所提TOP FLEX公司訂單，其報價有ＦＯＢ條件者，
    有ＣＩＦ條件。而有ＦＯＢ報價者為原證30中訂單號碼64、
    72、75 ，此部分兩造並無爭執運費及保費，而其餘TOP
    FLEX公司訂單均為ＣＩＦ，故上訴人抗辯應扣除運費及保費
    ，洵屬有據。
  (三)上訴人抗辯原證三六訂單號碼2758、2766、9033訂單中，確
    遭客戶扣款三千九百三十三點三五元，業據其提出上海同福
    公司承認不良品之信函及客戶之電子郵件為證。被上訴人雖
    主張上海同福公司之便簽乃係產生之原因，並未能依此證明
    即有客戶扣款，客戶電子郵件所發之時間為二千零三年八月
    六日，與出貨時間已差一年多云云，惟上訴人遭客戶扣款，
    已提出客戶電子郵件載明扣款金額，上訴人既已遭扣款，不
    論其瑕疵原因如何，上訴人即無利潤，自應從利潤中剔除。
  (四)上訴人抗辯兩造間九十一年十一月十六日協議書第二條第二
    點之規定，被上訴人負有將客戶匯予香港貿高公司款項美金
    五萬多元返還予上訴人之義務。而該筆五萬多元美金之款項
    ，計為恆緯企業有限公司（下稱恆緯公司）匯入之三萬一千
    零二十九點二美元、哈帝股份有限公司（下稱哈帝公司）匯
    入之三千四百八十二點七六美元、MCCL TD.匯入之一萬九千
    六百零三點四九美元，合計為五萬四千一百一十五點四五美
    元，上訴人主張抵銷云云。惟查：被證五已因被上訴人發覺
    遭上訴人詐欺而撤銷，並無任何拘束兩造之效力，已如前述
    。被上訴人並未依被證五之內容對上訴人負有任何債務至明
    。再者：依被證五記載被上訴人同意收到貿高匯回金額後，
    轉交上訴人，然上訴人並未舉證證明被上訴人已收到貿高公
    司貨款，且協議書中並無提及恆緯公司、哈帝公司及MCCL
    TD.，再參以上訴人於原審辯稱系爭五萬一千零七十八點九
    五美元係恆緯公司、哈帝公司、及MCCL TD.之貨款，於本院
    審理時復改稱恆緯公司、達門公司、AEROSHOOT FASTENING
    CORP.、KONPING公司之貨款，前後不符，益證上訴人就貿高
    公司應匯款之餘額究為何者，實屬不明。上訴人主張抵銷自
    屬無據。至於上訴人雖於於辯論意旨狀中始行提出之上證十
    至十二，經核屬第二審方提出之新防禦方法，且未於準備程
    序提出，依民事訴訟法第四百四十七條、第二百七十六條規
    定，已不得再主張，本院依法不予審酌，爰不予一一論述。
  (五)上訴人匯款至鍾松雄帳戶係借款已如前述，借款對象為鍾松
    雄個人，並非公司，上訴人復未舉證鍾松雄係代表被上訴人
    向其借款，當事人既不相同，上訴人主張抵銷，即無理由。
八、綜上所述，依據兩造協商確認之附件利潤金額，被上訴人主
    張為二十二萬二千六百四十點五三美元，上訴人辯稱為二十
    萬五千零六十六點六五美元，其差額一萬七千五百七十三點
    八十八美元為運費及保費，依上開說明，屬應扣除項目。又
    上訴人遭客戶扣款三千九百三十三點三五美元，同上所述亦
    應予以扣除。總合計算後為二十萬一千一百三十三點三美元
    ，應為被上訴人之損害。從而，被上訴人本於侵權行為請求
    上訴人應給付二十萬一千一百三十三點三美元，及自起訴狀
    繕本送達翌日即九十二年四月二日起至清償日止，按年息百
    分之五計算之利息。上訴人並得於給付時按中央銀行牌告匯
    率折付新台幣部分為有理由，應予准許。是則原審判命上訴
    人如數給付，於法並無不合。上訴意旨指摘原判決不當，求
    予廢棄改判，為無理由，應予駁回。
九、本件事證已臻明確，兩造其餘之攻擊防禦方法及所提之證據
    ，經審酌後認均無礙判決之結果，爰不予一一論述。
十、據上論結，本件上訴為無理由，爰依民事訴訟法第四百四十
    九條第一項、第七十八條，判決如主文。
中　　華　　民　　國　　94　　年　　12　　月　　13　　日
　　　　　　　　　民事第三庭審判長法　官  劉勝吉
                                  法　官  張靜女
　　　　　　　　　　　　　　　　  法　官  藍文祥
正本係照原本作成。
如不服本判決，應於收受送達後20日內向本院提出上訴書狀，其
未表明上訴理由者，應於提出上訴後20日內向本院補提理由書狀
（均須按他造當事人之人數附繕本）上訴時應提出委任律師或具
有律師資格之人之委任狀；委任有律師資格者，另應附具律師資
格證書及釋明委任人與受任人有民事訴訟法第466條之一第一項
但書或第二項（詳附註）所定關係之釋明文書影本。
中　　華　　民　　國　　94　　年　　12　　月　　14　　日
　　　　　　　　　　　　　　      書記官  顧倪淑貞
附註：
民事訴訟法第四百六十六條之一（第一項、第二項）：
對於第二審判決上訴，上訴人應委任律師為訴訟代理人。但上訴
人或其他法定代理人具有律師資格者，不在此限。
上訴人之配偶、三親等內之血親、二親等內之姻親，或上訴人為
法人、中央或地方機關時，其所屬專任人員具有律師資格並經法
院認為適當者，亦得為第三審訴訟代理人。
